臺灣高雄地方法院刑事判決　　　　　 100年度審易字第3395號
公　訴　人　臺灣高雄地方法院檢察署檢察官
被　　　告　王向桂英
　　　　　　王華明
上列被告因詐欺案件，經檢察官提起公訴（99年度偵字第32864
號），本院判決如下：
    主  文
本件免訴。
    理  由
一、公訴意旨係以：被告王向桂英、王華明能預見將自己名義申
    請之電話門號提供他人使用，有供作財產犯罪用途之可能，
    而一般人取得以他人名義申請之電話門號之目的在於取得贓
    款及掩飾犯行不易遭人追查，對於提供自己名義申請之電話
    門號雖無引發他人萌生犯罪之確信，竟仍基於縱有人持其所
    有之門號作為詐騙之犯罪工具，亦不違背其本意之幫助之犯
    意，經由真實姓名、年籍不詳綽號「阿雄」之友人介紹，於
    附表所示之時間，申辦如附表所示之行動電話門號，並以附
    表所示之代價出將該等門號售予許雅舜，再由許雅舜轉售予
    不詳詐騙集團之成員使用（許雅舜所涉幫助詐欺取財犯行由
    本院另行審結）。嗣該詐欺集團取得被告王向桂英、王華明
    之行動電話門號後，即基於意圖為自己不法所有之犯意聯絡
    ，推由集團成員以被告王向桂英、王華明提供之行動電話門
    號作為聯絡電話，分別於附表所示之時間，施以附表所示之
    詐術，致附表所示被害人陷於錯誤而依指示將如附表所示金
    額匯款至詐騙集團所指定之帳戶內。因認被告2 人均涉犯刑
    法第30條第1 項前段、第339 條第1 項之幫助詐欺取財罪嫌
    等語。
二、按案件曾經判決確定者，應諭知免訴之判決，並得不經言詞
    辯論為之，刑事訴訟法第302 條第1 款、第307 條分別定有
    明文。此項訴訟法上所謂一事不再理之原則，關於實質上一
    罪或裁判上一罪，均有其適用（最高法院60年度台非字第77
    號判例意旨參照）。又法律上一罪之案件，無論其為實質上
    一罪（接續犯、繼續犯、集合犯、結合犯、吸收犯、加重結
    果犯）或裁判上一罪（想像競合犯及刑法修正前之牽連犯、
    連續犯），在訴訟上均屬單一性案件，其刑罰權既僅一個，
    自不能分割為數個訴訟客體。而單一案件之一部犯罪事實曾
    經有罪判決確定者，其既判力自及於全部，其餘犯罪事實不
    受雙重追訴處罰，否則應受免訴之判決（最高法院97年度台
    非字第211 號裁判意旨參照）。
三、經查：
(一)、被告王向桂英前被訴基於幫助詐欺取財之不確定故意，於民
    國99年6 月18日某時許，與真實姓名、年籍不詳，綽號「阿
    雄」之成年男子，前往高雄市新興區○○○路230 號之中華
    電信營運處，申辦0000000000號行動電話SIM 卡，隨即將該
    門號SIM 卡交付予「阿雄」與其所屬之詐欺集團使用，而以
    此方式，幫助詐欺集團作為詐取財物之聯絡電話。嗣該集團
    成員取得上開行動電話門號後，即意圖為自己不法之所有，
    (一)、於99年6 月28日15時許前之某時，於99年6 月28日15時
    許前之某時，利用知名之雅虎奇摩拍賣網站，虛偽刊登「夢
    幻貝蒂貝蒂Ba lenciaga 巴黎世家city灰色包包」之訊息，
    並留下被告王向桂英所申辦之上開行動電話門號為聯絡方式
    ，致使邱心怡於99年6 月28日15時許，在臺北市○○區○○
    街21巷116 號6 樓之3 住處上網瀏覽後，信以為真，陷於錯
    誤，遂操作上海商業儲蓄銀行（下稱上海銀行）網路自動櫃
    員機，轉帳新臺幣（下同）15,000元至林慧萍（業經臺灣花
    蓮地方法院檢察署以99年度偵字第4989號、100 年度偵字第
    261 號聲請簡易判決處刑）之花蓮第一信用合作社（下稱花
    蓮一信）帳號00000000000000號帳戶。(二)、於99年6 月30日
    15時20分許前之某時，利用雅虎奇摩拍賣網站，虛偽刊登販
    賣勞力士手錶之訊息，並留下被告王向桂英所申辦之上開行
    動電話門號為聯絡方式，致使黃怡菁於99年6 月30日15時許
    ，在高雄市○○區○○路70號10樓住處上網瀏覽後，信以為
    真，陷於錯誤，遂於同日15時25分許前往高雄市○○區○○
    路全家大裕店操作自動櫃員提款機匯款15,000元（暨手續費
    17元）、復於同日16時41分許前往高雄市○○區○○路統一
    超商操作自動櫃員機匯款5,000 元（暨手續費17元），共轉
    帳合計20,000元至林慧萍之上開花蓮一信帳戶等情，業經臺
    灣高雄地方法院檢察署以100 年度偵字第7005號聲請簡易判
    決處刑，復經本院以100  年度簡字第1777號判處有期徒刑2
    月，於100 年5 月23日確定（下稱前案一），此有有上開起
    訴書、判決書及臺灣高等法院被告全國前案紀錄表各1 份在
    卷可稽。
(二)、又被告王華明前被訴基於幫助詐欺取財之不確定故意於99年
    6 月15日，將所其甫申請之行動電話門號0000000000號，交
    與真實姓名年籍不詳之人，以幫助取得上開門號之詐騙集團
    對不特定人實行詐欺。嗣該詐騙集團成員取得被告王華明上
    開行動電話門號後，即共同基於詐欺取財之犯意聯絡，先於
    (一)、99年7 月2 日7 時許前之某日，露天拍賣網站上，刊登
    「LV棋盤格包包Trevi 」之販售訊息，湛靜屏於99年7  月2
    日7 時許，上網瀏覽上開拍賣訊息後，因而陷於錯誤，而予
    以下標購買，詐騙集團成員並以被告王華明上開行動電話號
    碼傳送簡訊，通知湛靜屏將價金匯款至指定之帳戶，湛靜屏
    遂於99年7 月6 日7 時5 分轉帳20,100元至指定之帳戶。(二)
    、99年7 月2 日17時19分許前之某日，在奇摩拍賣網站上，
    刊登「IPAD平板電腦」之販售訊息，宋政山上網瀏覽該訊息
    後，因而陷於錯誤，予以下標購買，於99年7 月5 日10時許
    ，轉帳1,8000元至詐騙集團指定之帳戶等情，亦經臺灣高雄
    地方法院檢察署以100 年度偵字第13972 號聲請簡易判決處
    刑，復經本院以100   年度簡字第4907號判處拘役40日，於
    100 年11月21日確定（下稱前案二），此有上開起訴書、判
    決書、臺灣高等法院被告全國前案紀錄表及本院100 年12月
    9 日公務電話紀錄各1 份在卷可稽。
(三)、被告2 人於前案一、二所交付之行動電話門號與本案被訴交
    付之行動電話門號相同，且前案一、二與本件詐欺集團所實
    施詐欺取財之時間相近，且均係以網路購物方式作為詐欺手
    法，犯罪手法相同，再綜觀本案卷證，尚無積極證據證明被
    告2 人有交付上開門號後，又將之收回復交與其他詐騙集團
    之情，足認被告2 人均顯係以一交付門號之幫助行為，致前
    案一、二及本案之數名被害人受騙，俱屬一行為侵害數被害
    人之個人財產法益而觸犯數同一罪名之同種想像競合犯，應
    依刑法第55條各僅論以一幫助詐欺取財罪，而均為裁判上一
    罪，均屬同一案件關係，而前案一、二既分別於100 年5 月
    23日、100 年12月9 日判決確定，依審判不可分原則，本案
    自為前案一、二確定判決效力所及。從而，被告2 人本案被
    訴幫助詐欺取財犯行，既為前案一、二確定判決效力所及，
    揆諸前揭說明，爰不經言詞辯論，就被告2 人均逕為免訴判
    決之諭知。
據上論結，應依刑事訴訟法第302 條第1 款、第307 條，判決如
主文。
中    華    民    國  100     年    12    月    27    日
                  刑事第十庭  審判長法  官  廖建瑜
                                    法  官  陳芸珮
                                    法  官  林書慧
以上正本證明與原本無異。
如不服本判決應於收受判決後10日內向本院提出上訴書狀，並應
敘述具體理由。其未敘述上訴理由者，應於上訴期間屆滿後20日
內向本院補提理由書（均須按他造當事人之人數附繕本），切勿
逕送上級法院。
中    華    民    國   100    年    12    月    27    日
                                    書記官  李承悌
附表
┌──┬────┬──────────────┬───────────────────┐
│編號│  被告  │提供門號幫助詐欺取財之事實  │          被害人受詐騙之事實          │
├──┼────┼──────────────┼───────────────────┤
│ 一 │王向桂英│王向桂英於99年6 月18日申辦行│1.告訴人黃怡菁於99年6日30日15時20分許 │
│    │        │動電話門號0000000000，透過真│  ，在奇摩網站購買勞力士手錶，詐欺集團│
│    │        │實姓名、年籍不詳綽號「阿雄」│  即以被告王向桂英申設之0000000000門號│
│    │        │之成年男子介紹，於同日以每支│  連絡告訴人，指示匯款2萬元至林慧萍所 │
│    │        │1,200 元至1,300 元代價，交付│  有花蓮第一信用合作社自強分社帳號0040│
│    │        │包含上開門號之多筆行動電話門│  0000000000號帳戶內。                │
│    │        │號SIM 卡予許雅舜。          │2.被害人賴鴻賓於99年6月28日13時許，在 │
│    │        │                            │  奇摩拍賣網站購買LV鑽錶，賣家並與被害│
│    │        │                            │  人約定以被告王向桂英申設之0000000000│
│    │        │                            │  門號連絡，致被害人陷於錯誤，依指示匯│
│    │        │                            │  款4萬元台中權路郵局帳號0000000000000│
│    │        │                            │  1號帳戶內。                         │
│    │        │                            │3.被害人薛姿婷於99年6月28日11時許，在 │
│    │        │                            │  奇摩拍賣網站購買LV手錶，賣家並以被告│
│    │        │                            │  王向桂英申設之0000000000門號與之連絡│
│    │        │                            │  ，致被害人陷於錯誤，依指示匯款4萬元 │
│    │        │                            │  至台中權路郵局帳號00000000000001號帳│
│    │        │                            │  戶內。                              │
│    │        │                            │4.告訴人王靜琦於99年7月1日13時許，在奇│
│    │        │                            │  摩拍賣網站購買LV皮包，賣家並以被告王│
│    │        │                            │  向桂英申設之0000000000門號供連絡，致│
│    │        │                            │  告訴人陷於錯誤，依指示匯款1萬1000元 │
│    │        │                            │  至合作金庫屏中分行帳號0000000000000 │
│    │        │                            │  號戶內。                            │
│    │        │                            │5.告訴人邱雅靖於99年7月1日17時53分許，│
│    │        │                            │  在露天拍賣網站購買LV皮包，賣家並以被│
│    │        │                            │  告王向桂英申設之0000000000門號供連絡│
│    │        │                            │  ，致告訴人陷於錯誤，依指示匯款2萬312│
│    │        │                            │  0元至台南東寧路郵局帳號0000000000000│
│    │        │                            │  6號帳戶內。                         │
│    │        │                            │6.被害人楊美玲於99年6月17 12時18分許，│
│    │        │                            │  在奇摩拍賣網站購買香奈兒皮包，賣家並│
│    │        │                            │  以被告王向桂英申設之0000000000門號供│
│    │        │                            │  連絡，致被害人陷於錯誤，依指示匯款4 │
│    │        │                            │  萬2000元至台南東寧路郵局帳號00000000│
│    │        │                            │  589516號、羅東竹林郵局帳號0000000000│
│    │        │                            │  0470號帳戶內。                      │
│    │        │                            │7.告訴人王博田之配偶邱心怡於99年6月28 │
│    │        │                            │  日15時許，在奇摩拍賣站購買皮包乙只，│
│    │        │                            │  賣家並以被告王向桂英申設立0000000000│
│    │        │                            │  門號供連絡，致被害人邱心怡陷於錯誤，│
│    │        │                            │  依指示匯款1萬5000元至花蓮第一信用合 │
│    │        │                            │  作社自強分社帳號00000000000000號帳戶│
│    │        │                            │  內。                                │
├──┼────┼──────────────┼───────────────────┤
│ 二 │王華明  │99年6 月15日（起訴書誤載為99│1.告訴人吳政雄於99年6月30日11時許，在 │
│    │        │年5 月中旬某日），申辦行動電│  奇摩拍賣網站購買勞力士手錶，賣家並以│
│    │        │話門號0000000000，透過真實姓│  被告王華明申設之0000000000門號供連絡│
│    │        │名、年籍不詳綽號「阿雄」之成│  ，致告訴人陷於錯誤，依指示匯款3萬元 │
│    │        │年男子之介紹，以球鞋及衣服等│  指定帳戶內。                        │
│    │        │為代價，於同日交付包含上開門│2.告訴人湛靜屏於99年7月2日7時許，在露 │
│    │        │號及0000000000（此門號尚查無│  天拍賣網站購買LV皮包，賣家並以被告王│
│    │        │用以詐騙之證據）等多筆行動電│  華明申設之0000000000門號傳送簡訊予告│
│    │        │話門號SIM 卡予許雅舜。      │  訴人，致告訴人陷於錯誤，依指示匯款2 │
│    │        │                            │  萬0100元至彰化銀行路竹分行帳號954751│
│    │        │                            │  00000000號帳戶內。                  │
│    │        │                            │3.告訴人王友義於99年6月30日12時34分許 │
│    │        │                            │  ，在奇摩拍賣網站購買香奈兒皮包乙只，│
│    │        │                            │  賣家並以被告王華明申設之0000000000門│
│    │        │                            │  號供連絡，致告訴人陷於錯誤，依指示匯│
│    │        │                            │  款6萬5000元至彰化銀行路竹分行帳號954│
│    │        │                            │  00000000000號帳戶內。               │
│    │        │                            │4.告訴人宋政山於99年7月2日17時19分許，│
│    │        │                            │  在奇摩拍賣網站購買IPAD平板電腦乙台，│
│    │        │                            │  賣家並以被告王華明申設之0000000000門│
│    │        │                            │  號供連絡，致告訴人陷於錯誤，依指示匯│
│    │        │                            │  款1萬8000元至彰化銀行路竹分行帳號954│
│    │        │                            │  00000000000號帳戶內。               │
│    │        │                            │5.被害人蔡佩君於99年7月7日9時39分許， │
│    │        │                            │  在奇摩拍賣網站上購買亞曼尼蕭邦白金鑽│
│    │        │                            │  錶乙只，詐騙集團成員並以被告吳金茂申│
│    │        │                            │  設之0000000000及被告王華明申設之0934│
│    │        │                            │  403470門號供連絡，致被害人陷於錯誤，│
│    │        │                            │  由其胞弟蔡佑承於99年7月8日13時59分許│
│    │        │                            │  匯款6萬元至中國信託新興分行帳號19653│
│    │        │                            │  0000000號陳永福所有帳戶內。         │
└──┴────┴──────────────┴───────────────────┘